臺灣新北地方法院刑事判決　　　　　 109年度審訴字第1056號
　　　　　　　　　　　　　　　　　　110年度審訴字第214號
公　訴　人　臺灣新北地方檢察署檢察官
被　　　告　謝忠諺



選任辯護人　楊俊鑫律師
上列被告因詐欺案件，經檢察官提起公訴（109 年度偵字第6222
號）及追加起訴（109 年度偵字第15056 號），被告於準備程序
中就被訴事實為有罪之陳述，本院裁定進行簡式審判程序，茲判
決如下：
    主  文
謝忠諺共同犯三人以上詐欺取財罪，共伍罪，各處有期徒刑陸月
；應執行有期徒刑壹年捌月。緩刑參年。
    事  實
一、謝忠諺於民國108 年8 月下旬某日，受李丞翊（綽號小鬼，
    所涉詐欺部分，另案偵辦）之邀約，加入楊昀璉（所涉詐欺
    部分，另經檢察官提起公訴）及自稱「郭振國」、「林宇城
    」、「何偉東」等人所屬之詐欺集團，由謝忠諺提供其所有
    之台新國際商業銀行帳號00000000000000號帳戶（下稱本案
    台新銀行帳戶）、楊昀璉提供其所有之臺灣銀行帳號000000
    000000號帳戶（下稱本案臺灣銀行帳戶）予詐欺集團，並擔
    任提領該詐欺集團詐欺所得贓款之工作（俗稱車手），渠等
    共同意圖為自己不法之所有，基於三人以上共同詐欺取財之
    犯意聯絡，由該詐欺集團之成員先以附表所示之詐騙方式，
    詐騙附表所示之人，致其等均陷於錯誤，依指示於附表所示
    之時間，匯款附表所示金額至附表所示之金融帳戶，並由謝
    忠諺分別於附表所示之提領時間、地點，提領附表所示之金
    額，再交由詐欺集團成員。
二、案經周宜禛、林保昌、陳儒賢、黃益祥訴由新北市政府警察
    局蘆洲分局、臺北市政府警察局中山分局報告臺灣新北地方
    檢察署檢察官偵查起訴。
    理  由
一、按除被告所犯為死刑、無期徒刑、最輕本刑為3 年以上有期
    徒刑之罪或高等法院管轄第一審案件者外，於第一次審判期
    日前之準備程序進行中，被告先就被訴事實為有罪之陳述時
    ，審判長得告知被告簡式審判程序之旨，並聽取當事人、代
    理人、辯護人及輔佐人之意見後，裁定進行簡式審判程序，
    刑事訴訟法第273 條之1 第1 項定有明文。本件被告所犯係
    死刑、無期徒刑、最輕本刑為3 年以上有期徒刑以外之罪，
    其於準備程序中就被訴事實為有罪之陳述，經本院告知簡式
    審判程序之旨，並聽取公訴人及被告之意見後，認宜進行簡
    式審判程序，爰依上開規定裁定行簡式審判程序。
二、上揭事實，業據被告於本院準備程序及審理時均坦承不諱，
    核與告訴人周宜禛、林保昌、陳儒賢、黃益祥、被害人吳冠
    民於警詢時之指述情節相符，並有告訴人周宜禛提供之彰化
    銀行活期儲蓄存款簿、彰化銀行匯款回條聯、詐欺集團提供
    予告訴人周宜禛之委託操盤合同1 紙、渣打國際商業銀行股
    份有限公司109 年2 月14日渣打商銀字第1090003329號函、
    中國信託商業銀行股份有限公司109 年2 月17日中信銀字第
    109224839028925 號函、台新國際商業銀行109 年2 月19日
    台新作文字第10902630號函、台北富邦商業銀行股份有限公
    司文德分行109 年2 月15日北富銀文德字第1090000004號函
    、華南商業銀行股份有限公司109 年2 月21日營清字第1090
    004105號函、合作金庫商業銀行朴子分行109 年3 月17日合
    金朴子字第1090000524號函、本案台新銀行帳戶、本案臺灣
    銀行帳戶交易明細、臺灣新北地方檢察署勘驗筆錄、監視器
    影像截圖照片可資為憑，被告犯行堪予認定。
三、論罪科刑：
    按共同實施犯罪行為之人，在合同意思範圍以內，各自分擔
    犯罪行為之一部，相互利用他人之行為，以達其犯罪之目的
    者，即應對於全部所發生之結果，共同負責。又共同正犯之
    成立，祇須具有犯意之聯絡及行為之分擔，既不問犯罪動機
    起於何人，亦不必每一階段犯行，均須參與（最高法院28年
    上字第3110號、34年上字第862 號判例意旨參照）。查被告
    與李丞翊、楊昀璉及自稱「郭振國」、「林宇城」、「何偉
    東」及所屬詐欺集團成員以本件手法行騙，被告雖未自始至
    終參與各階段之犯行，僅擔任車手取款工作，惟其與詐欺集
    團其他成員既為詐騙被害人而彼此分工，堪認係在合同意思
    範圍內，各自分擔犯罪行為之一部，而相互利用其他詐欺集
    團成員之部分行為以遂行犯罪之目的，自應就全部行為負責
    ，論以共同正犯。是核被告所為，均係犯刑法第339 條之4
    第1 項第2 款之三人以上共同犯詐欺取財罪。被告與李丞翊
    、楊昀璉及自稱「郭振國」、「林宇城」、「何偉東」及所
    屬詐欺集團成員間，就上開犯行間，有犯意聯絡及行為分擔
    ，應論以共同正犯。被告所為上開各次加重詐欺取財犯行，
    犯意各別，行為互殊，應予分論併罰。又參以被告已與告訴
    人及被害人等調解成立或達成和解，有調解筆錄2 份（見10
    9 年度審訴字第1056號本院卷第85頁、110 年度審訴字第21
    4 號本院卷第67頁）、和解書2 份（見110 年度審訴字第21
    4 號本院卷第85頁、第89頁）在卷可參，告訴人及被害人等
    亦表示願意原諒被告之情，本院斟酌上情，倘就被告上開各
    次犯行論以法定最低度之刑猶嫌過重，爰均依刑法第59條規
    定，酌量減輕其刑。爰審酌被告正值輕壯，竟不思以正當方
    式獲取所需，加入詐欺集團共同參與詐欺犯行，行為可訾，
    兼衡其素行、犯罪之動機、目的、手段以及犯後態度等一切
    情狀，各量處如主文所示之刑並定其應執行之刑，以資懲儆
    。末查，被告前未曾因故意犯罪受有期徒刑以上刑之宣告，
    有臺灣高等法院被告前案紀錄表1 紙在卷足稽，其因一時短
    於思慮，致觸犯刑章，事後已坦承犯行，深具悔意，並盡力
    修復其犯罪所造成之損害，信經此偵審教訓，已足收警惕之
    效，應無再犯之虞，本院認其宣告之刑以暫不執行為適當，
    爰併予宣告緩刑3 年，以啟自新，並觀後效。
四、沒收：
    按共同正犯之犯罪所得，沒收或追徵，應就各人所分得之數
    額分別為之；先前對共同正犯採連帶沒收犯罪所得之見解，
    已不再援用及供參考（最高法院104 年第13次刑事庭會議決
    議意旨參照），此為終審機關近來一致之見解。所謂各人「
    所分得」，係指各人「對犯罪所得有事實上之處分權限」，
    法院應視具體個案之實際情形而為認定：倘若共同正犯各成
    員內部間，對於不法利得分配明確時，固應依各人實際分配
    所得沒收；然若共同正犯成員對不法所得並無處分權限，其
    他成員亦無事實上之共同處分權限者，自不予諭知沒收；至
    共同正犯各成員對於不法利得享有共同處分權限時，則應負
    共同沒收之責（最高法院104 年度台上字第3937號判決意旨
    參照）。而共同正犯各人實際上有無犯罪所得，或其犯罪所
    得之多寡，應由事實審法院綜合卷證資料及調查所得認定之
    （最高法院105 年度台上字第1733號判決意旨參照）。查就
    附表編號1 共同詐取告訴人周宜禛之財物部分，被告於偵查
    中供稱：我把錢拿給李姓朋友，他就給了我總共新臺幣（下
    同）1 萬5,000 元作為酬勞等語（見109 年度偵字第6222號
    偵查卷第84頁），被告已賠償告訴人周宜禛共13萬元，有調
    解筆錄、郵政匯款申請書影本、郵政自動櫃員機交易明細表
    （見109 年度審訴字第1056號本院卷第85頁、第111 頁至第
    115 頁、第147 頁、第173 頁、第177 頁、第271 頁）；就
    附表編號2 至5 共同詐取告訴人林保昌、陳儒賢、黃益祥、
    被害人吳冠民部分，被告於偵查中供稱：報酬為提領金額的
    百分之一等語（見109 年度偵字第15056 號偵查卷第107 頁
    反面），被告已賠償告訴人林保昌1 萬元，有調解筆錄（見
    110 年度審訴字第214 號本院卷第67頁），賠償告訴人陳儒
    賢4 萬元，有和解書（見110 年度審訴字第214 號本院卷第
    85頁），賠償告訴人黃益祥4 萬元，有和解書（見110 年度
    審訴字第214 號本院卷第89頁）在卷足憑，被告賠償金額已
    逾其犯罪所得，已達到沒收制度剝奪被告犯罪所得之立法目
    的，如於本案仍諭知沒收被告上揭犯罪所得，將使被告承受
    過度之不利益，顯屬過苛，爰依刑法第38條之2 第2 項之規
    定，不予宣告沒收。
據上論斷，應依刑事訴訟法第273 條之1 第1 項、第299 條第1
項前段，刑法第28條、第339 條之4 第1 項第2 款、第59條、第
51條第5 款、第74條第1 項第1 款、第38條之2 第2 項，刑法施
行法第1 條之1 第1 項，判決如主文。
本案經檢察官廖先志提起公訴後，由檢察官陳璿伊追加起訴，檢
察官劉新耀到庭執行職務。
中    華    民    國   110    年    10    月    14    日
                  刑事第二十四庭  法  官  徐子涵
上列正本證明與原本無異。
如不服本判決，應於判決送達後20日內敘明上訴理由，向本院提
出上訴狀 (應附繕本) ，上訴於臺灣高等法院。其未敘述上訴理
由者，應於上訴期間屆滿後20日內向本院補提理由書「切勿逕送
上級法院」。
                                  書記官  游士霈
中    華    民    國   110    年    10    月    14    日
附錄本案論罪科刑法條全文：
中華民國刑法第339條之4
犯第 339 條詐欺罪而有下列情形之一者，處 1 年以上 7 年以
下有期徒刑，得併科 1 百萬元以下罰金：
一、冒用政府機關或公務員名義犯之。
二、三人以上共同犯之。
三、以廣播電視、電子通訊、網際網路或其他媒體等傳播工具，
    對公眾散佈而犯之。
前項之未遂犯罰之。
 
附表：
┌──┬────┬───────┬─────┬─────┬─────┐
│編號│告訴人/ │詐騙方式      │匯款時間、│匯入帳號  │提領時間、│
│    │被害人  │              │金額      │          │地點及金額│
├──┼────┼───────┼─────┼─────┼─────┤
│ 1  │周宜禛  │於108 年5 月22│108 年9 月│本案台新銀│108 年9 月│
│    │        │日起，陸續以通│18日9 時30│行帳戶    │18日13時7 │
│    │        │訊軟體「微信」│分許，匯款│          │分許，在臺│
│    │        │向周宜禛佯稱：│125 萬2,00│          │北市中正區│
│    │        │投資香港石油期│0 元      │          │重慶南路1 │
│    │        │貨收益不錯云云│          │          │段57號台新│
│    │        │，並於108 年9 │          │          │商業銀行西│
│    │        │月18日前某日，│          │          │門分行內，│
│    │        │再向周宜禛佯稱│          │          │臨櫃提款12│
│    │        │：投資有獲利，│          │          │5 萬2,000 │
│    │        │但須先繳納佣金│          │          │元        │
│    │        │才能贖回云云，│          │          │          │
│    │        │致周宜禛陷於錯│          │          │          │
│    │        │誤而匯款      │          │          │          │
├──┼────┼───────┼─────┼─────┼─────┤
│ 2  │林保昌  │LINE暱稱「甜甜│108 年9 月│本案臺灣銀│108 年9 月│
│    │        │圈」之人以感情│25日17時51│行帳戶    │25日22時7 │
│    │        │詐騙之方式，向│分許，匯款│          │分許，在新│
│    │        │林保昌佯稱需支│2 萬元    │          │北市蘆洲區│
│    │        │付遺產稅費用云│          │          │永平街32巷│
│    │        │云            │          │          │12弄1 號統│
│    │        │              │          │          │一超商統吉│
│    │        │              │          │          │門市，提領│
│    │        │              │          │          │2 萬元    │
├──┼────┼───────┼─────┼─────┼─────┤
│ 3  │陳儒賢  │LINE暱稱「Ange│108 年9 月│本案臺灣銀│108 年9 月│
│    │        │la」之人以感情│30日11時46│行帳戶    │30日13時59│
│    │        │詐騙之方式，向│分許，匯款│          │分許至同日│
│    │        │陳儒賢佯稱需要│1,600 元  │          │14時1 分許│
│    │        │費用處理家裡事├─────┤          │，在新北市│
│    │        │務云云        │108 年9 月│          │三重區永福│
│    │        │              │30日11時50│          │街123 號全│
│    │        │              │分許，匯款│          │家便利商店│
│    │        │              │3 萬9,100 │          │三重福旺店│
│    │        │              │元        │          │，提領6 萬│
│    │        │              ├─────┤          │元        │
│    │        │              │108 年9 月│          │          │
│    │        │              │30日11時54│          │          │
│    │        │              │分許，匯款│          │          │
│    │        │              │1 萬9,300 │          │          │
│    │        │              │元        │          │          │
├──┼────┼───────┼─────┼─────┼─────┤
│ 4  │吳冠民  │LINE自稱「林靜│108 年10月│本案臺灣銀│108 年10月│
│    │        │儀」之人以感情│12日8 時12│行帳戶    │12日16時1 │
│    │        │詐騙之方式，向│分許，匯款│          │分許至同日│
│    │        │吳冠民佯稱需要│3 萬元    │          │16時2 分許│
│    │        │支付開刀費用云│          │          │，在新北市│
│    │        │云            │          │          │三重區永福│
│    │        │              │          │          │街123 號全│
│    │        │              │          │          │家便利商店│
│    │        │              │          │          │三重福旺店│
│    │        │              │          │          │，提領3 萬│
│    │        │              │          │          │元        │
├──┼────┼───────┼─────┼─────┼─────┤
│ 5  │黃益祥  │自稱「陳小妍」│108 年10月│本案臺灣銀│108 年10月│
│    │        │之人使用「林舒│18日13時31│行帳戶    │18日15時23│
│    │        │茜」的Skype， │分許，匯款│          │分許至同日│
│    │        │向黃益祥佯稱「│4 萬7,000 │          │15時24分許│
│    │        │林舒茜」自殺，│元        │          │，在新北市│
│    │        │遺書中表示獎金│          │          │三重區永福│
│    │        │要留給黃益祥，│          │          │街123 號全│
│    │        │但需先支付遺產│          │          │家便利商店│
│    │        │稅云云        │          │          │三重福旺店│
│    │        │              │          │          │，提領5 萬│
│    │        │              │          │          │8,000元   │
└──┴────┴───────┴─────┴─────┴─────┘